臺灣高等法院民事裁定
110年度抗字第601號
抗  告  人  林 柏 模
訴訟代理人  楊 進 銘律師
抗  告  人  魏林寶惠

訴訟代理人  黃 忠 義
抗  告  人  林 陳 芳（兼林寬隆之承受訴訟人)

訴訟代理人  劉 彥 廷律師
            張 睿 平律師
            賴 安 國律師
上  一  人
複 代理 人  徐 銳 軒律師
抗  告  人  林 奇 霏（兼林寬隆之承受訴訟人）

            林 靜 怡（即林寬隆之承受訴訟人）


            林 國 任（即林寬隆之承受訴訟人）

            林 淑 琴（即林寬隆之承受訴訟人）

            林 冠 喻（即林寬隆之承受訴訟人）

上列抗告人因與相對人蕭嘉豪律師即國益投資股份有限公司清算
人間假扣押聲明異議事件，對於中華民國109年12月15日臺灣臺
北地方法院109年度全事聲字第137號裁定，提起抗告，本院裁定
如下：
    主  文
原裁定及原法院司法事務官一０九年度司裁全字第一七八三號裁
定均廢棄。
相對人於原法院之聲請駁回。
聲請、異議及抗告訴訟費用，均由相對人負擔。
    理  由
一、相對人以抗告人林奇霏、林陳芳、林柏模、魏林寶惠（下分則逕稱其名，合稱為林奇霏等4人）及原法院司法事務官109年度司裁全字第1783號裁定（下稱原處分）之相對人林寬隆（民國110年1月23日死亡，與林奇霏等4人合稱為林寬隆等5人。其繼承人為林奇霏、林陳芳及抗告人林國任、林淑琴、林冠喻、林靜怡〈下合稱林國任等4人，與林奇霏等4人合稱為抗告人〉，由原法院裁定承受訴訟）對第三人國益投資股份有限公司（下稱國益公司）負連帶賠償責任為由，聲請假扣押，經原處分及原法院109年度全事聲字第137號裁定（下稱原裁定）准其供擔保後為假扣押，林奇霏等4人提起抗告，提出非基於其個人關係之抗辯為有理由，其訴訟標的對於共同訴訟之各人必須合一確定，林奇霏雖另提出林寬隆繼承人之抗告狀（見本院卷第59至63頁），但未經各該繼承人簽名，自非合法，惟林奇霏等4人抗告效力仍及於同造之林國任等4人，爰併列為抗告人，合先敘明。　　
二、相對人聲請及異議意旨略以：林奇霏原為國益公司之清算人
    ，竟於國益公司尚未清算完結之108、109年間，分派盈餘及
    賸餘財產予股東即林寬隆等5人，為保全國益公司對林寬隆
    等5人共同業務侵占款項之損害賠償債權，恐日後有不能強
    制執行或甚難執行之虞，伊願供擔保以補釋明不足，請准就
    林寬隆等5人之財產於新臺幣（下同）6409萬3624元之範圍
    內為假扣押等語。經原法院司法事務官以原處分准予相對人
    以2136萬4000元為林寬隆等5人供擔保後，得對林寬隆等5人
    之財產於6409萬3624元範圍內為假扣押。相對人提出異議，
    抗辯所命供擔保金額過高，經原法院以原裁定駁回其異議，
    並准相對人減縮聲明，以700萬元供擔保後，對林寬隆等5人
    之財產在2100萬元範圍內為假扣押。　　
三、抗告意旨略以：相對人為國益公司之清算人，與抗告人間無
    債權債務關係，原處分及原裁定逕准相對人供擔保後，就伊
    之財產為假扣押，非無違誤。爰提起抗告，聲明廢棄原裁定
    及原處分等語。（本件原裁定既再為裁定就相對人減縮後聲
    明准為假扣押，即非司法事務官之終局處分，自無民事訴訟
    法第240條之4提出異議程序之適用）
四、債權人就金錢請求，欲保全強制執行者，得聲請假扣押；假
    扣押，非有日後不能強制執行或甚難執行之虞者，不得為之
    ；請求及假扣押之原因，應釋明之；前項釋明如有不足，而
    債權人陳明願供擔保或法院認為適當者，法院得定相當之擔
    保，命供擔保後為假扣押；此觀民事訴訟法第522條第1項、
    第523條第1項、第526條第1項、第2項規定即明。是債權人
    聲請假扣押，應先就請求及假扣押之原因，盡釋明之責。如
    債權人未為任何釋明，縱其陳明願供擔保，仍不得認該擔保
    已補釋明之欠缺，而准其假扣押之聲請。
五、相對人係主張林寬隆等5人共同侵占國益公司款項，應連帶賠償該公司6409萬3624元，向原法院聲請對抗告人之財產在2100萬元範圍內為假扣押，惟縱認上開債權債務關係為真，乃存在國益公司與抗告人之間，與國益公司之清算人即相對人無涉。相對人以自己名義請求，未提出任何證據以釋明其對抗告人有債權存在，難認已釋明其假扣押之請求。另關於假扣押之原因部分，相對人雖提出選派清算人裁定、解任清算人裁定、銀行帳戶交易明細、分派盈餘及賸餘財產表、和解書、股東同意書及送達證書等件為據，但上揭書證僅足知悉國益公司曾分派盈餘及賸餘財產予股東，尚無從釋明抗告人有逃匿或就財產為不利益處分等情事，或如何有瀕臨無資力或其既有財產與相對人之債權相差懸殊之情形，致有日後不能強制執行或甚難執行之虞，亦難認其對假扣押之原因已為釋明。相對人對其請求及假扣押之原因，既未提出能即時調查之證據，使法院得信其主張大致為適當，縱其陳明願供擔保以補釋明之不足，仍不應准許假扣押之聲請。從而，原裁定及原處分遽准相對人供擔保後對抗告人財產為假扣押，自有未洽。抗告意旨指摘原裁定及原處分不當，聲明廢棄，非無理由。爰廢棄原裁定及原處分，另裁定如主文第2項所示。
六、據上論結，本件抗告為有理由，爰裁定如主文。
中　　華　　民　　國　　110 　年　　10　　月　　19　　日
                  民事第十六庭  
                        審判長法  官  朱耀平
                              法  官  羅立德
                              法  官  邱育佩
正本係照原本作成。
本裁定除以適用法規顯有錯誤為理由外，不得再抗告。如提起再
抗告，應於收受送達後10日內委任律師為代理人向本院提出再抗
告狀。並繳納再抗告費新臺幣１千元。
中　　華　　民　　國　　110 　年　　10　　月　　19　　日

    　　　　　　　　　　　　　書記官  林伶芳